臺灣高等法院臺中分院刑事判決　　　　　　　　　九十三年度交上易字第九三八號
　　上　訴　人　臺灣台中地方法院檢察署檢察官
　　被　　　告　丁○○
　　輔　佐　人　甲○○
右上訴人因被告過失致死案件，不服臺灣臺中地方法院九十二年度交易字第二三二號
中華民國九十三年六月三十日第一審判決（起訴案號：臺灣臺中地方法院檢察署九十
二年度偵字第二四三三號；併辦案號：九十二年度偵字第一一八三一號），提起上訴
，本院判決如左：
    主      文
上訴駁回。
    事實及理由
一、犯罪事實：
    丁○○於民國九十一年十月二十八日上午八時十分許，騎乘車牌號碼ＭＸ五－三
    二三號重型機車，沿台中縣霧峰鄉○○○路下方之便道由南往北行駛，至前方垂
    直方向有四德路時，丁○○行駛在便道之外（右）側車道，因欲左轉四德路口，
    適在內（左）側車道有林振權騎乘車牌號碼ＨＤ二－七八一號亦行駛在該便道上
    ，亦疏未注意車前狀況及保持行車安全距離，且因丁○○隨意變換車道，致林振
    權閃避不及，而自後撞及丁○○之機車左側後方，致林振權人車倒地，受有頭部
    挫傷合併蜘蛛膜下出血、急性硬腦膜上及硬腦膜下出血、創傷性顱內出血、顱骨
    骨折等昏迷不醒重大難治之傷害，並於九十二年五月廿七日因本件車禍致上述傷
    重而不治死亡。車禍發生後，經路人見狀報案，丁○○於警員王振偉到現場時，
    在場陳述肇事經過並願接受裁判。
二、認定犯罪事實所憑證據及理由：
  (1)被告丁○○雖坦承右揭發生車禍導至被害人死亡之事實，惟辯稱：係林振權騎機
    車由後方追撞，伊雖有點過失，但被害人過失比較重等語。然查，經檢察官勘驗
    被告之右揭機車，被告機車被撞擊之處係在左後方空氣濾淨器之外殼上，該外殼
    破損，而在外殼上方之車身塑膠板有長片刮痕，且被告之車子係向右側倒地，有
    勘驗筆錄及現場照片附卷可稽；設若如被告所辯，林振權之機車係從後方追撞，
    則兩車之撞擊點應在被告機車正後方，惟依上開勘驗結果，被告機車之正後方並
    無撞擊處，僅有細小之刮痕，再依前揭勘驗筆錄及參酌附卷之交通事故調查報告
    表草圖及右揭二部機車倒地、受損之照片，看出林振權之機車之幾乎全部倒在便
    道之內側車道上，只有前車輪一小部分壓在內、外車道線上，而被告機車車頭往
    右側倒地，一半車頭在內側車道，一半車身在外側車道，果真林振權由後撞上被
    告之機車，被告機車之倒地應在內側車道，不可能車頭朝內側車道、車身在外側
    車道；由上可知，本件車禍之發生應為：被告行駛在便道之外側車道，因見前方
    數十公尺處為四德路，為提早左轉四德路口（為被告所自承）作準備，未注意後
    方林振權之機車，任意由右往左（外側車道往內側車道）變換車道，致其後未注
    意車前狀況及保持行車安全距離之林振權閃避不及，而撞及丁○○之機車左側後
    方。此外，林振權因本件車禍重傷後，延至九十二年五月廿七日死亡，亦有診斷
    證明書、相驗屍體證明書及驗斷書各一份附卷可佐。被告之過失行為與被害人之
    死亡間有相當因果關係，雖被害人林振權對本件車禍之發生亦與有過失，但不能
    因此解免被告刑責。從而本案事證明確，被告犯行堪予認定。
  (2)本件依上述事證已足為事實之認定，且原審曾就本件車禍事故送請台灣省台中縣
    區車輛行車事故鑑定委員會鑑定肇事責任，亦因欠缺目擊證人筆錄，該案實際肇
    事經過情況無法詳盡確定明瞭，致該會未便鑑定，有該會九十三年二月五日中縣
    鑑字第九二一一九九號函可稽，是本件肇事責任歸屬，自無再送請台灣省車輛行
    車事故覆議鑑定委員會鑑定之必要，附此敘明。
三、論罪科刑的理由：
  (1)被告所為，係觸犯刑法第二百七十六條第一項之過失致人於死罪。被告於犯罪尚
    未被有偵查權之公務員或機關發覺前，向到場處理車禍事故之台中縣警察局霧峰
    分局警員自首，並接受裁判，業經證人即警員王振偉到庭結證屬實，應依刑法第
    六十二條前段規定減輕其刑。檢察官移送併辦部分為同一事實之因果關係，屬裁
    判上一罪，自應併予審究。
  (2)原審依上述事證，適用前述法條及刑法第四十一條第一項前段、罰金罰鍰提高標
    準條例第一條前段、第二條規定，並審酌被告於肇事後雖家境不佳，但已與被害
    人家屬（不包括被害人之子乙○○）達成和解賠償損害，賠償金額含強制險共二
    百二十萬元（據被害人之母表示其中八十萬元係由被害人之姊丙○○取走），及
    其過失程度、本件犯行造成被害人死亡之結果、被害人家屬所受傷痛程度、被告
    犯後積極籌錢與被害人和解，態度良好等一切情狀，量處被告有期徒刑五月，並
    諭知易科罰金之折算標準。另以被告未曾受有期徒刑以上刑之宣告，因一時疏忽
    致犯本案，經此科刑教訓，當知所警惕，信無再犯之虞，而併予宣告緩刑二年。
    經核原審認事用法均無不合，量刑亦屬妥適，檢察官據告訴人乙○○請求上訴意
    旨仍執前情，指摘原判決不當，為無理由，應予駁回。
四、適用的法律：刑事訴訟法第三百六十八條。
中      華      民      國　    九十三     年     十      月    十九　　日
                                臺灣高等法院臺中分院刑事第九庭
                                      審判長法　官　陳　筱　珮
                                            法  官  趙  春  碧
                                            法  官  張  國  忠
右正本證明與原本無異。
不得上訴。
                                            書記官　林　玉　惠
中      華      民      國　    九十三     年     十      月    二十　　日
                                                                        Ｉ
